臺灣宜蘭地方法院刑事判決　　　　　　　95年度簡上字第76號
公　訴　人　臺灣宜蘭地方法院檢察署檢察官
上　訴　人　乙○○
即　被　告
選任辯護人　黃憲男律師
上列上訴人因竊盜案件，不服本院羅東簡易庭於中華民國95年10
月5日所為95年度羅簡字第200號第一審判決（聲請簡易判決處刑
案號：94年度偵字第3072號）提起上訴，本院管轄第二審之合議
庭判決如下：
    主  文
上訴駁回。
    事  實
一、乙○○明知大藍營造有限公司（以下簡稱「大藍公司」）所
    有之全斷面燧道鋼模組1組，自民國93年4月間（聲請簡易判
    決處刑書及原審判決書誤載為92年4月28日）因修改工程暫
    時放置於宜蘭縣冬山鄉○○路196號旁之空地，竟意圖為自
    己不法之所有，於94年7月10日請託不知情之丙○○尋找買
    主，俟丙○○尋得不知情而有意購買上開鋼模組之全暐企業
    有限公司（以下簡稱「全暐公司」）股東甲○○後（丙○○
    、甲○○涉嫌竊盜罪部份另由檢察官為不起訴處分），相約
    於94年7月14日，至上開空地估價，雙方以鋼模組每公斤新
    台幣（下同）5.7元成交，甲○○乃支付訂金100,000元予乙○○，由丙○○代為簽收。乙○○即於94年7月14日，僱請
    不知情之威揚貨運公司負責人己○○指派不知情之司機戊○○，接續於94年7月19日、7月21日，駕駛貨車將上開鋼模組
    載運至全暐公司位於新竹市○○路78.5公里處之材料堆置場
    ，由場內管理員庚○○過磅點收。乙○○則於同年7月20日
    向甲○○收取價金150,000元及面額100,000元之支票1紙（
    票號不詳），再扣除運費21,000元後，由丙○○於94年7月
    22日向甲○○收取尾款170,000元（聲請簡易判決處刑書及
    原審判決誤載為229,480元）。嗣於94年9月27日大藍公司股
    東辛○○發覺上開鋼模組遭竊，經報警處理後，為警在全暐
    公司材料堆置場內查貨上開鋼模組，並循線查悉上情。
二、案經宜蘭縣羅東分局報請臺灣宜蘭地方法院檢察署檢察官偵
    查起訴。
    理  由
一、訊據被告乙○○固坦承前開委請丙○○居間介紹甲○○向其
    購買上開鋼模組，並僱請威揚貨運公司人員至上開空地載運
    鋼模組至全暐公司，且已收受甲○○交付之價金等情不諱，
    惟矢口否認有何竊盜之犯行，並辯稱：伊之前在大藍公司施
    作鋼模組，大藍公司尚積欠伊及所屬工人94年4月份之加班
    費50,291元，與94年5月份加班費6,523元，總計56,814元，
    又其代地主丁○○出租上開空地予大藍公司置放鋼模組，租
    金為每月5,000元，計14個月，租金共70,000元，大藍公司
    迄未給付分文，故其取走上開鋼模組出買與甲○○，惟約定
    於94年10月25日期滿後，甲○○得全權處理該鋼模組，於期
    間內伊仍有買回之權利，是本件係民事糾葛，伊無竊盜之主
    觀犯意云云。經查：
  (一)被告請託丙○○尋得有意購買上開鋼模組之全暐企業有限公
    司股東甲○○後，相約於94年7月14日，至上開空地估價，
    雙方以鋼模組每公斤5.7元成交，甲○○乃支付訂金100,000
    元予乙○○，由丙○○代為簽收，被告僱請威揚貨運公司負
    責人己○○指派不知情之司機戊○○，於94年7月19日、7月
    21日，駕駛貨車將鋼模組載運至全暐公司位於新竹市○○路
    78.5公里處之材料堆置場，由場內管理員庚○○過磅點收，
    被告再於同年7月20日向甲○○收取價金150,000元及面額
    100,000元之支票1紙，並由丙○○於94年7月22日向甲○○
    收取尾款170,000元等情，業據被告自承在卷，並有證人甲○○於偵查中（參見偵卷第14、15頁95年1月10日偵訊筆錄
    ）、大藍公司股東辛○○於警、偵訊中（參見警卷第15頁至
    17頁94年8月20日警訊筆錄、偵卷第22頁95年1月10日偵訊筆
    錄）、威揚貨運公司負責人己○○於警訊中（參見警卷第21
    至23頁94年8月29日警訊筆錄）、威揚貨運公司貨車司機戊○○於警訊中（參見警卷第24至26頁94年8月31日警訊筆錄
    ）、全暐公司倉庫管理員庚○○於警、偵訊中（參見警卷第
    27頁94年8月31日警訊筆錄、偵卷第3195年1月10日偵訊筆錄
    ）先後證述在卷，並有價金收據3紙現場照片11幀附卷可佐
    。是被告自承將大藍公司所有之全斷面燧道鋼模組1組出售
    予甲○○部分，應可採信。
  (二)被告辯稱大藍公司積欠其土地租金一節，依證人壬○○於本
    院審理結證稱：伊是大藍營造負責人，大藍營造負責承作政
    府機關公共工程，被告是幫大藍公司修改模具，被告是公司
    的下包，承包燧道鋼模修改組裝，於93年間將鋼模組放置冬
    山鄉○○路196號旁空地，鋼模組模組是公司以1套三百多萬
    元買入，失竊當時的市價是五百多萬元，購買完半個月至一
    個月就請被告修改，被告說有地方可以放置，是他的用地，
    該處方便修改，鋼模組買完後就放置在該處，當時購買2 套
    ，被告先修改另1套工程費是60萬元，改好後已送至工地，
    但這套還沒有講，因為還沒有確定修改的型式，還在討論中
    ，被告是屬於包工的方式，就被告已修改之鋼模組，是約定
    做好才給錢，但因為被告經濟狀況不好，需要發給員工工資
    ，所以實際上是按月給付給被告，算是被告預支工程費，但
    本件遭竊的模組還沒開始動工，所以並沒有支付工程款，鋼
    模組放置用地租金算在修改的成本裡面，場地是由承包商要
    處理，大藍公司不另外付租金，至於被告承作燧道鋼模組，
    如果有加班的話，因被告是屬於包工的方式，那是被告自己
    的事，大藍公司只給付完工後之工程款，大藍公司與被告是
    承攬關係，不是僱傭關係，所以沒有加班費的問題等語（參
    見本院96年3月19日審判筆錄），依證人壬○○之證述，被
    告施做大藍公司全斷面燧道鋼模組修改工程，於施做工程完
    畢後，大藍公司始給付工程款，是被告與大藍公司關於全斷
    面隧道鋼模組修改工程，核屬民事上承攬法律關係。大藍公
    司依約給付工作報酬與被告，而關於全斷面隧道鋼模組放置
    地點所應支付之租金，係屬被告承做工程所應自行負擔之成
    本。再參以證人丙○○就被告承攬施做之另1組全斷面隧道
    鋼模組放置地點租金收取情形於本院審理結證稱：被告曾向
    伊借土地放鋼模組，講好水電由被告支付，被告並要付租金
    ，但租金還沒有談，伊不知悉被告所放置的鋼模是何人所有
    ，伊只是針對被告，最後被告給七、八萬元，其中二萬多元
    是水電費，其餘被告說是租金等語（參見本院96年3月19日
    審判筆錄），及證人丁○○就本件全斷面隧道鋼模組放置地
    點之土地租金收取情形於本院審理結證稱：被告向伊接洽將
    鋼模組放置於土地上，伊不知悉放置於土地上鋼模組是何人
    所有，被告說要承租，但沒有打契約，只是口頭約定，租約
    是一個月五千元，租期是一年，一直沒有付，後來被告是在
    94年7月才給伊等語（參見本院96年3月19日審判筆錄）。上
    開證人丙○○、丁○○均證述關於全斷面隧道鋼模組放置事
    宜及收取租金對象均係被告，亦徵關於使用土地所應支付之
    租金係由被告負擔，而與大藍公司無涉。
  (三)就被告辯稱大藍公司積欠加班費一節，證人壬○○審理中證
    稱被告所指此部分之工程非屬本件大藍公司全斷面隧道鋼模
    組修改工程之費用，而係被告承攬大藍公司另外其他工程（
    參見本院96年3月19日審判筆錄），亦為被告自承在卷（參
    見前揭審判筆錄），惟證人壬○○否認大藍公司有積欠加班
    費之事實，而被告關於此部分之主張，未見被告採取法律手
    段追討。佐以本件全斷面隧道鋼模組價值不斐，被告以低價
    出售他人，縱被告主觀上認大藍公司尚欠土地租金70,000元
    及加班費56,814元，卻以520,000元（100,000＋150,000＋
    100,000＋170,000＝520,000）出售，關於超出欠款部分甚
    多，亦未見被告返還大藍公司，足證被告以大藍公司積欠租
    金、加班費為由，擅自將他人高價設備出售，並將所得款項
    全部收為己用，是被告不法之意圖甚明。綜上所述，本件事
    證明確，被告竊盜犯行洵堪認定，應依法論科。
二、被告行為時，刑法業於94年2月2日修正公布，於95年7月1日
    施行。依修正後之刑法第2條第1項規定「行為後法律有變更
    者，適用行為時之法律。但行為後之法律有利於行為人者，
    適用最有利於行為人之法律」。該條係規範行為後法律變更
    所生新舊法比較適用之準據法，其本身無關行為可罰性要件
    之變更，是於刑法修正施行後，應適用該條之規定，為「從
    舊從新」之比較。又該條所稱「法律有變更」，指行為時與
    裁判時之刑罰法律，關於刑罰權規範事項（特別指刑罰權形
    成規範、成罪規範、科刑規範）互有不同內容之規範而言。
    再於比較時應就罪刑有關之共犯、未遂犯、想像競合犯、牽
    連犯、連續犯、結合犯以及累犯加重、自首減輕暨其他法定
    加減原因（如身分加減）與加減比例等一切情形，本於統一
    性及整體性原則，綜其全部罪刑之結果而為比較。本件關於
    新舊法比較適用之說明如下：
  (一)刑法第321條定有罰金刑，而罰金刑之下限，依修正前刑法
    第33條第5款規定：「主刑之種類如左：五、罰金，一元以
    上。」換算成新台幣為3元，修正後刑法第33第5款規定為：
    「主刑之種類如下：五、罰金，新台幣一千元以上，以百元
    計算之。」是依修正後刑法第33條第5款規定，就罰金刑之
    下限有所提高，比較新、舊法之結果，以舊法有利於行為人
    。
  (二)修正前刑法第41條第1項前段及罰金罰鍰提高標準條例第2條
    之規定，易科罰金之折算標準，應以銀元3百元折算一日，
    經換算為新台幣後，應以新台幣9百元折算為一日，惟修正
    後刑法第41條第1項前段則規定「犯最重本刑為五年以下有
    期徒刑以下之刑之罪，而受六個月以下有期徒刑或拘役之宣
    告者，得以新台幣一千元、二千元或三千元折算一日，易科
    罰金。」，是比較新舊法之結果，新法並非較有利於被告。
  (三)本件綜合上揭新舊刑法比較之結果，並本於統一性及整體性
    原則，關於被告所犯刑法之罪，新修正之刑法並未較有利於
    被告，爰一體適用修正前之刑法。
三、核被告所為，係犯刑法第320條第1項竊盜罪。被告先後於94
    年7月19日及同年7月21日委託威揚貨運公司負責人己○○及
    司機戊○○搬運而竊取本件全斷面隧道鋼模組，為間接正犯
    ，且被告2次竊盜行為，係基於係基於同一竊盜犯意，利用
    同一犯罪機會而於短時間內接續為之，為接續犯。原審認本
    件事證明確，據以論罪科刑，經核其認事用法均無違誤，量
    刑亦稱妥適，被告上訴，為無理由，應予駁回。
據上論斷，應依刑事訴訟法第455條之1第3項、第368條，判決如
主文。
本案經檢察官吳廣莉到庭執行職務
中　　華　　民　　國　　96　　年　　4 　　月　　2 　　日
                  刑事第四庭  審判長法  官  謝佩玲
                            　  　　法　官  蘇錦秀
                            　　  　法　官  辜漢忠
以上正本證明與原本無異。
本件不得上訴。
                                    書記官  許麗汝
中　　華　　民　　國　　96　　年　　4 　　月　　3 　　日
附錄本案論罪科刑法條全文：
刑法第320條第1項
意圖為自己或第三人不法之所有，而竊取他人之動產者，為竊盜
罪，處5年以下有期徒刑、拘役或5百元以下罰金。
